臺灣苗栗地方法院民事判決　　　　　　　　94年度訴字第77號
原　　　告　丁○○
　　　　　　　　　　　　號
訴訟代理人　戊○○
被　　　告　己○○
訴訟代理人　丙○○
上列當事人間請求侵權行為損害賠償事件，本院於民國94年5 月
26 日言詞辯論終結，判決如下：
    主  文
原告之訴及假執行之聲請均駁回。
訴訟費用由原告負擔。
    事實及理由
一、原告主張：被告於民國92年3 月21日駕駛車牌號碼3R－3651
    號之自小客車，沿台六線由北向南行駛，途經七十二線交叉
    路口，欲右轉往七十二線行駛時，適原告騎乘車牌號碼BZT
    －315 號重型機車行駛於七十二線欲橫越道路，因被告疏未
    注意原告在路口，竟貿然前行而撞及原告，致原告受有右股
    骨骨折合併骨缺損，經治療後仍遺存有永久性喪失機能。被
    告之行為既已構成侵權行為，原告上開車輛亦因本件車禍受
    有損害。原告因本件車禍事故受傷，受有下列損害：
    (1)醫療費用：原告因本件車禍送醫住院及後續治療之醫療費
    用共計新台幣（下同）11萬元；(2)交通費支出5 萬元。(3)看
    護費用支出13萬2 千元；(4)減少收入部分：原告受傷後，經
    診斷為右腿永久喪失機能、無法自主行動，已成殘障，應屬
    勞工保險條例第53條附表所載殘廢等級表之第6 級殘廢，喪
    失勞動能力程度為76.9％，依勞動基準法第54條第1 項第1
    款規定勞工退休年齡為60歲，則原告自受傷起至退休尚可工
    作38年，以最低工資為每月15,840計算，原告減損之勞動能
    力損害300 萬元；(5)慰撫金部分：原告因車禍受傷，身體嚴
    重受創，且已成殘廢，須仰賴他人照顧，身心備受痛苦，故
    請求被告賠償非財產上損害100 萬元，合計共429 萬2 千元
    ，為此依侵權行為之法律關係，暫訴請被告給付80萬元等語
    。並聲明：(1)被告應給付原告80萬元及自起訴狀送達翌日即
    94年3 月26日起至清償日止，按年息5 ％計算之利息；(2)並
    陳明願供擔保，聲請宣告假執行。
二、被告則以：本件車禍發生當時原告亦有喝酒不慎與被告所駕
    駛之車輛發生擦撞，當時之情形係原告機車撞擊被告自客車
    ，原告為肇事主因，故原告並未提起傷害告訴，且原告所受
    傷害，經鈞院92年度交聲字第88號裁定，認定原告受傷僅屬
    一般傷害而未達重傷之程度，況在車禍發生後原告與被告達
    成和解，被告給付原告5 萬元，包括醫療費用及機車受損費
    用，且約定嗣後無論任何情形原告或任何人不得向被告再為
    其他求償及追訴，今再向原告求償顯無理由等語，資為抗辯
    。並聲明：原告之訴駁回。
三、兩造不爭執之事實：
（一）兩造於92年3月21日有發生車禍，原告因此受有傷害。
（二）兩造嗣於92年4 月15日於訴外人乙○○家中，達成和解，
      原告並已領取和解金5 萬元，並有和解書一紙附卷可稽。
四、得心證之理由：
原告主張其因本件車禍受有重傷，請求被告負損害賠償責任，被
告則以兩造前已達成和解，原告不得再向被告求償等語，是兩造
爭執之點在於：兩造是否已就本件車禍達成和解，該和解契約對
原告是否有拘束力？茲分述如下：
（一）按和解有使當事人所拋棄之權利消滅及使當事人取得和解
      契約所訂明權利之效力；民法第737 條定有明文。又債務
      人將其本人印章交與他人保管使用，顯係由自己之行為表
      示概括的以代理權授與他人，倘債務人不能證明債權人明
      知該他人無代理權或有可得而知情事，自應依民法第169
      條規定負授權之人責任，最高法院52年度台上字第3124號
      著有裁判可參。
（二）經查，本件被告主張前揭車禍肇事後，業與原告及其當時
      監護人即其父親劉文香在訴外人乙○○位於苗栗縣苗栗市
      新英里27鄰欣欣45號之住處達成和解，約定由被告給付原
      告及其父親劉文香5 萬元，包括醫療費用及機車受損費用
      ，原告及劉文香或任何人不得再向被告要求其他賠償並不
      得再有異議及追訴情事等情，業據其提出與所述相符之和
      解書一紙為證，復為訴外人羅時松、陳發盛、甲○○即乙
      ○○之母親到證到庭陳述屬實（見本院94年5 月3 日及94
      年5 月26言詞辯論筆錄），據此，被告前開所為抗辯，即
      堪足採信。雖訴外人戊○○即原告之姐姐兼其訴訟代理人
      到庭陳稱其父親因中風不能處理家務，故家務及日常生活
      均由其打理，實則其父親並未親自蓋章，故並未同意和解
      ，且其父親亦未授權伊與被告和解云云。經查，原告主張
      訴外人戊○○前揭和解係無權代理，縱若屬實，惟按戊○
      ○就原告因前揭車禍受傷及其所騎乘機車受損部分，業與
      被告達成和解，揆之前揭說明，原告之父親劉文香既將其
      本人印章交與戊○○保管使用，顯係由自己之行為表示概
      括的以代理權授與訴外人戊○○，倘原告不能證明被告明
      知該訴外人戊○○無代理權或有可得而知情事，劉文香自
      應依民法第169 條規定負授權之人責任，訴外人戊○○代
      理劉文香及原告受領被告和解，自屬該條之表見代理，被
      告對其所為之清償，仍有清償之效力，原告即應受該和解
      契約之拘束。
（三）是衡之以上事證，本件車禍發生後，原告及其父親劉文香
      既由原告之姐戊○○代理與被告達成前開和解且該和解依
      民法第169 條之規定，對原告及其父親劉文香發生和解效
      力，即有使原告所拋棄之權利消滅及使兩造當事人取得和
      解契約所訂明權利之效力，故依該和解契約之內容，原告
      即不得再向被告請求除5 萬元以外之其他損害賠償。從而
      ，原告主張得依侵權行為之法律關係，請求被告給付原告
      80 萬 元及自起訴狀送達翌日即94年3 月26日起至清償日
      止，按年息5 ％計算之利息，即屬無據，為無理由，不應
      准許。
（四）原告之訴既經駁回，其假執行之聲請已失所附麗，應併予
      駁回。
五、結論：本件原告之訴為無理由，並依民事訴訟法第78條，判
    決如主文。
中　　華　　民　　國　　94　　年　　6 　　月　　9 　　日
                  民事庭法　官　林靜雯
以上正本係照原本作成
如對本判決上訴，須於判決送達後20日內向本院提出上訴狀
中　　華　　民　　國　　94　　年　　6 　　月　　9 　　日
                        書記官　劉碧雯
